臺北高等行政法院裁定
　　　　　　　　　　　　　　　　　　 96年度訴字第00556號
原　　　告　甲○○○○○
被　　　告　財政部國有財產局臺灣北區辦事處
代　表　人　乙○○處長）住同.
上列當事人間因申租公有土地事件，原告不服財政部中華民國95
年12月7 日台財訴字第09500503520 號訴願決定，提起行政訴訟
。本院裁定如下：
    主  文
原告之訴駁回。
訴訟費用由原告負擔。
    理  由
一、按「公法上之爭議，除法律別有規定外，得依本法提起行政
    訴訟。」、「訴訟事件不屬行政法院之權限者，行政法院應
    以裁定駁回之。」行政訴訟法第2 條、第107 條第1 項第1
    款分別定有明文。參照改制前行政法院53年判字第234 號判
    例：「官署依據法令管理公有財產，雖係基於公法處理公務
    ，但其與人民間就該項公有財產所發生之租賃關係，則仍屬
    私法上之契約關係。人民與官署因租用公有土地所發生爭執
    ，屬於私權之糾紛，非行政爭訟所能解決。而官署基於私法
    關係所為之意思通知，亦屬私法上之行為，不得視為基於公
    法上權力服從關係所為之處分，而對之為行政爭訟。本件原
    告要求租用系爭公有土地，管理該項土地之被告官署拒絕原
    告此項要約之意思通知，既不得認為行政處分，不間其形式
    如何，原告要不得對之提起行政爭訟。」司法院釋字第448
    號解釋：「我國關於行政訴訟與民事訴訟之審判，依現行法
    律之規定，係採二元訴訟制度，分由不同性質之法院審理。
    關於因公法關係所生之爭議，由行政法院審判，因私法關係
    所生之爭執，則由普通法院審判。行政機關代表國庫出售或
    出租公有財產，並非行使公權力對外發生法律上效果之單方
    行政行為，即非行政處分，而屬私法上契約行為，當事人若
    對之爭執，自應循民事訴訟程序解決。」另參照改制前行政
    法院62年度裁字第41號、44年度判字第18號判例：「官署所
    為單純的事實敘述或理由說明，並非對人民之請求有所准駁
    ，既不因該項敘述或說明而生法律上效果，非訴願法上之行
    政處分，人民對之提起訴願，自非法之所許。」、「提起訴
    願，係對官署之行政處分，請求救濟之程序，必以有行政處
    分之存在為其前提。而所謂行政處分，係指官署本於行政職
    權，就特定事件，對人民所為足以發生法律上具體效果之處
    分而言。若非行政處分，自不得對之依行政爭訟程序，請求
    救濟。」
二、本件原告於民國（下同）95年3 月7 日依國有財產法第42條
    規定，向被告申請承租臺北市○○區○○段2 小段438- 16
    地號之國有土地。惟上開土地業經鄰地所有權人鄭武安於94
    年12月1 日依國有財產法第49條第3 項規定檢據申購，被告
    乃以95年4 月17日台財產北管字第0950014364號函復原告，
    略以依財政部國有財產局92年3 月12日台財產局管字第0920
    005610號函示，關於鄰地所有權人依國有財產法第49條第3
    項規定申購被占用之國有非公用畸零土地，與占用人依同法
    第42條規定申請承租該土地競合時，為促進土地有效利用，
    宜優先辦理讓售，因此，須俟鄰地所有權人鄭武安申購案審
    辦結果，始得續處其申租案等語。嗣鄭武安之申購案經審查
    符合讓售規定，復由被告通知鄭武安辦理繳款承購手續，經
    鄭武安繳清土地價款，並取具被告核發之95年6 月26日95財
    臺地售字第AA095E100446號出售國有土地產權移轉證明書在
    案，被告遂以95年7 月10日台財產北管字第0950028839號函
    以系爭土地業已出售私人所有為由，註銷原告申租案。嗣立
    法院曹來旺委員國會辦公室以95年8 月16日旺字第95101 號
    函詢被告，原告申請承租之系爭國有土地讓售予鄭武安之過
    程，被告乃以95年8 月28台財產北管字第0950036128號函（
    下稱系爭函文）說明上開讓售情形。原告對系爭函文不服，
    提起訴願，經遭不受理駁回。原告仍不服，遂向本院提起行
    政訴訟，聲明請求撤銷訴願決定及系爭函文。
三、經查行政機關代表國庫出售或出租公有財產之行為，應屬私
    法上契約行為，當事人若對之爭執屬於私權之糾紛，自應循
    民事訴訟程序解決。本件原告據以提起訴願之被告系爭函文
    ，其內容係回復立法院曹來旺委員國會辦公室95年8 月16日
    旺字第95101 號函詢原告申租系爭國有土地及讓售予鄭武安
    情形，核其性質屬單純之事實陳述及過程說明，並非行政處
    分，揆諸首揭說明及判例意旨，原告自不得對之提起行政爭
    訟。是以，本件訴願決定依訴願法第77條第8 款規定，自程
    序上為不受理決定，尚無不合。從而，原告向本院起訴，於
    法不合，應以裁定駁回。另原告於起訴狀內雖無記載事實上
    及法律之陳述等事項，而程序要件有所欠缺，惟原告起訴既
    不合法，故毋庸命其補正，併此敘明。
四、依行政訴訟法第107 條第1 項第10款、第104 條、民事訴訟
    法第95條、第78條，裁定如主文。
中　　華　　民　　國　　96　　年　　5 　　月　　10　　日
                       第四庭審判長法  官　侯東昇
                                   法  官  李玉卿
                                   法  官  陳秀
上為正本係照原本作成。
如不服本裁定，應於送達後10日內向本院提出抗告狀（須按他造
人數附繕本）。
中　　華　　民　　國　　96　　年　　5 　　月　　10　　日
    　　  　　　　　　　    　     書記官  楊子鋒
